臺灣臺南地方法院刑事判決　　　　　　 100年度重訴字第22號
公　訴　人　臺灣臺南地方法院檢察署檢察官
被　　　告　馮展
選任辯護人　邱銘
上列被告因違反槍砲彈藥刀械管制條例案件，經檢察官提起公訴
（一百年度偵字第一０一六三號），本院判決如下：
    主  文
馮展犯非法製造可發射子彈具殺傷力之槍枝罪，累犯，處有期
徒刑伍年拾月，併科罰金新臺幣捌萬元，罰金如易服勞役，以新
臺幣壹仟元折算壹日。扣案附表壹編號一、二之改造手槍共貳枝
（槍枝管制編號：0000000000號、00000000
00號）及如附表貳編三、八至十七、十九至二四號所示之物均
沒收。又犯非法製造子彈罪，累犯，處有期徒刑壹年陸月，併科
罰金新臺幣伍萬元，罰金如易服勞役，以新臺幣壹仟元折算壹日
。扣案附表壹編號三所示之物、附表貳編號一、二、四至七、十
八、二十至二四所示之物均沒收。應執行有期徒刑陸年拾月，併
科罰金新臺幣拾萬元，罰金如易服勞役，以新臺幣壹仟元折算壹
日。扣案附表壹編號一至三所示之物，及附表貳所示之物均沒收
。
    事  實
一、馮展前於民國八十四年間違反麻醉藥品管理條例，經本院
    以八十四年訴字第七五０號判決有期徒刑五年四月，經上訴
    臺灣高等法院臺南分院以八十四年上訴字第二０一六號判決
    上訴駁回，復經上訴最高法院，於八十五年二月十四日以八
    十五年臺上字第八二九號上訴駁回確定。經入監執行，於八
    十九年二月九日縮短刑期假釋出監，假釋期間付保護管束。
    於九十二年間違反毒品危害防制條例案件，經臺灣高雄地方
    法院於九十二年七月二十一日以九十二年易字第一二四五號
    判決有期徒刑八月，前開假釋並經撤銷，經接續執行，於九
    十五年七月十九日縮刑期滿，翌日即二十日徒刑執行完畢出
    監。
二、馮展明知未經許可，不得製造可發射子彈具有殺傷力之槍
    枝及具有殺傷力之子彈，竟分別基於製造可發射子彈具有殺
    傷力之槍枝及具有殺傷力子彈之犯意，先後於一百年四月間
    至六月間某日，至位於臺南市安順國小附近之「捷豹模型玩
    具店」內購得仿ＢＥＲＥＴＴＡ廠Ｍ９型半自動手槍之玩具
    手槍一枝、仿半自動玩具手槍一枝，及彈殼、彈頭、底火一
    百組，該玩具店老闆另贈送槍身及未開通槍管各一支等物。
    馮展即在位於臺南市下營區西連里連表三十之一號住處旁
    所搭蓋之鐵皮屋內，以附表貳各編號所示之工具接續將上揭
    購得之二支玩具手槍，進行貫穿或換裝上事先已貫通之金屬
    鐵管，製造如附表壹編號一、二所示可發射子彈具有殺傷力
    之改造手槍。另以附表貳所示工具將所購得之彈殼、彈頭、
    底火等物進行貫穿彈殼，填充底火及火藥，再將彈頭置入彈
    殼內而完成具有殺傷力之子彈。馮展未免遭警查獲，將所
    製造完成之附表壹編號一之仿ＢＥＲＥＴＴＡ廠Ｍ９型半自
    動手槍放置在黑色背包內，於一百年七月二十日零時許，在
    臺南市下營區某處之「一心釣蝦場內」，將該背包交與不知
    情友人吳嘉文代為保管，另將改造完成之仿半自動玩具手槍
    一枝放在紙盒內，並藏放在住處沙發下，將改造完成之子彈
    九枚及改造子彈彈殼九十六枚、彈頭七十八枚、子彈底火組
    件一百三十二枚、紅色底火火藥七十八枚、改造手槍半成品
    一支，及改造手槍、子彈所欲使用之工具，分別藏放在住處
    三樓房間，與住處旁之鐵皮屋內。嗣因臺南市政府警察局麻
    豆分局偵查隊接獲民眾檢舉，經查訪、監控與蒐證認犯嫌重
    大，即向本院聲請搜索票，於一百年七月二十日持本院核發
    一百年聲搜字第七九七號搜索票，至馮展前開住處及鐵皮
    屋內進行搜索，查獲附表壹編號二、三之已改造完成手槍及
    子彈，及附表貳、附表參所示等物，經馮展電話聯繫不知
    情之吳嘉文將所寄放之黑色背包送回，吳嘉文即於該日七時
    許送回黑色背包，並為警扣得附表壹編號一之槍枝，而查悉
    上情。
三、案經臺南市政府警察局麻豆分局報請臺灣臺南地方法院檢察
    署檢察官偵查起訴。
    理  由
壹、證據能力部分：
    按被告以外之人於審判外之言詞或書面陳述，除法律有規定
    者外，不得作為證據。又被告以外之人於審判外之陳述，雖
    不符合同法第一百五十九條之一至第一百五十九條之四之規
    定，但經當事人於審判程序同意作為證據，法院審酌該言詞
    陳述或書面陳述作成時之情況，認為適當者，亦得為證據；
    當事人、代理人或辯護人於法院調查證據時，知有第一百五
    十九條第一項不得為證據之情形，而未於言詞辯論終結前聲
    明異議者，視為有前項之同意。刑事訴訟法第一百五十九條
    第一項及第一百五十九條之五分別定有明文。本件檢察官、
    被告及其選任辯護人，於本院言詞辯論終結前，就本件判決
    所引用卷內被告以外之人於審判外之陳述（包括人證、書證
    ），除前開列舉部分外，於本院審理時均表示不爭執，且同
    意作為證據，經本院審酌該等證據之做成情況，核無違法取
    證或其他瑕疵，認均適為本案認定事實之依據，依刑事訴訟
    法第一百五十九條之五規定，均有證據能力。
貳、本院得心證之理由：
  一、上開事實，業據被告於警、偵訊及本院審理中均坦承將其
      在模型玩具店購得之槍枝、子彈進行改造為具有殺傷力之
      槍枝、子彈等情無訛，核與證人吳嘉文證述：被告將附表
      壹編號一支槍枝放置黑色背包內交交與其，並再接獲被告
      通知送回被告住處等情相符（見警卷第十一頁至十三頁筆
      錄）。復有扣案如附表壹編號一、二所示之改造手槍、編
      號三所示改造之子彈表編號三所示之制式子彈及附表貳之
      改造工具、未改造完成之槍枝、子彈等物可資佐證，及有
      本院核發之搜索票、臺南市政府麻豆分局搜索、扣押筆錄
      、刑案現場照片等資料在卷可憑。而警方所查扣如附表壹
      編號一及編號三所示被告改造之槍枝及子彈、底火及疑似
      火藥一包等物，經由臺南市政府警察局進行初步檢視，認
      屬管制槍枝之可能性較大，再送內政部警政署刑事警察局
      鑑驗結果，認送鑑手槍一枝（槍枝管制編號000000
      0000），認係改造手槍，由仿ＢＥＲＥＴＴＡ廠Ｍ－
      九型半自動手槍製造之槍枝，換裝土造金屬槍管而成，擊
      發功能正常，可供擊發適用子彈使用，認具殺傷力。另送
      鑑子彈九顆，其中：（一）三顆部分，認均係非制式子彈
      ，由金屬彈殼組合直徑９．０±０．５ｍｍ金屬彈頭而成
      ，採樣一顆試射，無法擊發，認不具殺傷力。（二）二顆
      ，認均係非制式子彈，由金屬彈殼組合直徑９．０±０．
      ５ｍｍ金屬彈頭而成，採樣一顆試射，可擊發，認具殺傷
      力。（三）一顆，認係非制式子彈，由金屬彈殼組合直徑
      ９．０ｍｍ金屬彈頭而成，經試射，可擊發，認具殺傷力
      。（四）一顆，認係非制式子彈，由金屬彈殼組合直徑９
      ．０ｍｍ金屬彈頭而成，經試射，可擊發，認具殺傷力。
      （五）二顆，認均係非制式子彈，由金屬彈殼組合直徑９
      ．０±０．５ｍｍ金屬彈頭而成，均不具底火，認不具殺
      傷力。送鑑底火壹包，認均係底火帽。另疑似火藥一包（
      淨重一點一七公克），經送鑑定，檢驗出碳粉、硫磺、鎂
      粉、鋁粉、硝酸鉀、過氯酸鉀、等成分，認係煙火類火藥
      乙節，有臺南市政府警察局槍枝初步檢視報告表、檢視照
      片、內政部警政署刑事警察局一百年八月十七日刑鑑字第
      一０００一０三一四九號鑑定書、同年九月一日刑鑑字第
      一０００一０三一七五號鑑定書、鑑驗相片在卷可稽。另
      扣案附表壹編號二之槍枝，雖臺南市政府警察局刑事鑑識
      中心人員認該槍枝撞針現況卡住，無法發揮正常功能，並
      認為非管制槍枝可能性較高等語，有初步檢視報告一份在
      卷可佐，惟附表壹編號二之槍枝，經送同上開刑事警察局
      鑑定，則認該送鑑手槍一枝（槍枝管制編號000000
      0000），係改造手槍，由仿半自動手槍製造之槍枝，
      換裝土造金屬槍管而成，擊發功能正常，可供擊發適用子
      彈使用，認具殺傷力等情，有上開鑑定書一份記載甚詳，
      並為鑑定人方仁義到庭證述甚詳（見本院刑事卷第四五頁
      至第四七頁筆錄）。故上開扣案之改造手槍二支及子彈四
      顆為具有殺傷力之手槍及子彈。
  二、綜上，被告之自白，核與事實相符，堪以採信。本件事證
      已臻明確，被告犯行洵堪認定。
參、論罪科刑：
  一、按非法製造槍砲彈藥刀械等違禁物，所侵害者為社會法益
      ，如製造之客體種類相同，縱令製造完成之客體有數個，
      仍為單純一罪，不發生想像競合犯之問題，若同時製造二
      不相同種類之客體，則為一行為觸犯數罪名之想像競合犯
      （最高法院九十年度臺上字第七二一三號判決意旨參照）
      。核被告馮展就其未經許可，製造如附表壹編號一、二
      所示可發射子彈具有殺傷力之改造手槍及如附表壹編號三
      所示具有殺傷力之非制式子彈部分所為，分別係犯槍砲彈
      藥刀械管制條例第八條第一項之未經許可製造可發射子彈
      具殺傷力之槍枝罪及同條例第十二條第一項之未經許可製
      造子彈罪。再被告未經許可製造如附表壹編號一、二所示
      可發射子彈具有殺傷力之改造手槍及如附表壹編號三所示
      具有殺傷力之非制式子彈後，進而持有所製造槍、彈之低
      度行為，分別為其製造之高度行為所吸收，均不另論罪。
      又被告製造槍枝前，製造、持有如附表貳編號至所示槍枝
      主要組成零件之行為，係製造槍枝之階段行為，亦不另論
      罪（最高法院九十四年度臺上字第七二五二號判決意旨參
      照）。被告自一百年四月間起至同年六月間止，多次以附
      表貳所示各編號之工具，進行製造如附表壹編號一、二可
      發射子彈具有殺傷力之改造手槍；復進行製造如附表壹編
      號三所示之具有殺傷力之非制式子彈，各係於密切接近之
      時、地，各所侵害之社會法益相同，各行為之獨立性極為
      薄弱，依一般社會健全觀念，在時間差距上，顯難以強行
      分開，在刑法評價上，以視為數個舉動之接續施行，各為
      包括之一行為予以評價，較為合理，各屬基於單一未經許
      可製造可發射子彈具有殺傷力之改造手槍及未經許可製造
      具有殺傷力之非制式子彈犯意下之接續行為，應各論以接
      續犯之單純一罪。被告所犯上開二罪，犯意個別，應分論
      併罰。
  二、被告有前開事實欄所載之前案經科處徒刑及於九十五年七
      月十九日縮刑期滿，翌日執行完畢出監之紀錄，有卷附臺
      灣高等法院被告前案紀錄表一份可憑，則被告陸續於一百
      年四月間至六月間進行製造附表壹各編號所示之具有殺傷
      力之槍枝及子彈行為，並完成製造，甚至進行試射，其犯
      罪行為早於為警於一百年七月二十日查獲前即為之，而非
      為警查獲之日始為之，是被告係於受徒刑執行完畢，五年
      以內故意再犯本件有期徒刑以上之本罪，應依刑法第四十
      七條第一項之規定論以累犯，並加重其刑（其中製造槍枝
      部分之法定刑為無期徒刑部分，依法不得加重），是辯護
      意旨主張於一百年七月二十日查獲被告，距離被告執行期
      滿恰屆滿五年，不構成累犯云云，顯有誤會，附此說明。
  三、爰審酌被告明知具有殺傷力之槍枝、子彈係屬高度危險之
      物品，非經主管機關許可，不得擅自持有及製造，竟漠視
      法令規定，竟製造具有殺傷力之槍枝及子彈，又被告雖未
      持以犯罪，然對社會治安仍存有潛在危險性，兼衡其製造
      具殺傷力之槍枝及子彈數量，犯罪後坦承犯行之態度，及
      其犯罪之動機、手段、品行、智識程度、家庭生活狀況等
      一切情狀其，分別量處如主文所示之刑，並就罰金刑部分
      均諭知易服勞役之折算標準，並分別定其應執行刑。
  四、扣案如附表壹編號一至三所示之手槍及未經鑑定試射之子
      彈一顆，均具有殺傷力，依槍砲彈藥刀械管制條例之規定
      均不得持有，均為違禁物，應依刑法第三十八條第一項第
      一款規定宣告沒收。至附表壹編號三所示業經鑑定試射之
      非制式子彈共三顆部分，因試射後之子彈已不具有子彈之
      完整結構，且已失去其效能，不具殺傷力，當非違禁物，
      爰不併予宣告沒收。另扣案附表貳各編號所示之物，均為
      被告所有，其中編號十六之大型鑽孔機含老虎夾固定器部
      分，於本院審理時改稱：大型鑽孔機含老虎夾固定器僅在
      用活塞未做為改造槍枝、子彈使用等語，但被告於警詢中
      已明確陳述：將修理重型機車之避震器組件，自行以大型
      鑽孔機貫穿鋼心來作為改造手槍之槍管等語甚詳，是被告
      於本院審理改陳非供其改造槍枝使用之器具，顯不可採。
      是附表貳各編號之物均為被告所有，並分別為被告進行改
      造槍枝、子彈使用之物件及工具甚明，均應依刑法第三十
      八條第一項第二款規定宣告沒收。至於扣案附表參所示之
      物，雖為被告所有，但被告否認供其製造槍枝、子彈使用
      之工具，亦無證據可認為被告供其上開犯行使用之工具，
      又非違禁物，爰不為沒收之諭知。
據上論斷，應依刑事訴訟法第二百九十九條第一項前段，槍砲彈
藥刀械管制條例第八條第一項、第十二條第一項，刑法第十一條
前段、第五十一條第五款、第七款、第四十七條第一項、第四十
二條第三項、第三十八條第一項第一款、第二款，判決如主文。
本案經檢察官黃郁如到庭執行職務。
中    華    民    國   100    年    11    月    15    日
                  刑事第十二庭審判長法  官  吳勇輝

                                    法  官  吳坤芳
                                    法  官  程克琳
以上正本證明與原本無異。
如不服本判決，應於收受送達後10日內向本院提出上訴書狀，其
未敘述上訴之理由者並得於提起上訴後10日內向本院補提理由書
（均須按他造當事人之人數附繕本）「切勿逕送上級法院」。
                                    書記官  康紀媛
中    華    民    國   100    年    11    月    15    日
附錄本案論罪科刑法條
槍砲彈藥刀械管制條例第8條第1項：
未經許可，製造、販賣或運輸鋼筆槍、瓦斯槍、麻醉槍、獵槍、
空氣槍或第 4 條第 1 項第 1 款所定其他可發射金屬或子彈具
有殺傷力之各式槍砲者，處無期徒刑或 5 年以上有期徒刑，併
科新臺幣 1 千萬元以下罰金。
未經許可，轉讓、出租或出借前項所列槍枝者，處 5 年以上有
期徒刑，併科新臺幣 1 千萬元以下罰金。
意圖供自己或他人犯罪之用，而犯前二項之罪者，處無期徒刑或
7 年以上有期徒刑，併科新臺幣 1 千萬元以下罰金。
未經許可，持有、寄藏或意圖販賣而陳列第 1 項所列槍枝者，
處 3 年以上 10 年以下有期徒刑，併科新臺幣 7 百萬元以下罰
金。
第 1 項至第 3 項之未遂犯罰之。
犯第 1 項、第 2 項或第 4 項有關空氣槍之罪，其情節輕微者
，得減輕其刑。
槍砲彈藥刀械管制條例第12條第1項：
未經許可，製造、販賣或運輸子彈者，處 1 年以上 7 年以下有
期徒刑，併科新台幣 500 萬元以下罰金。
未經許可，轉讓、出租或出借子彈者，處 6 月以上 5 年以下有
期徒刑，併科新台幣 300 萬元以下罰金。
意圖供自己或他人犯罪之用，而犯前二項之罪者，處 3 年以上
10 年以下有期徒刑，併科新台幣 700 萬元以下罰金。
未經許可，持有、寄藏或意圖販賣而陳列子彈者，處 5 年以下
有期徒刑，併科新台幣 300 萬元以下罰金。
第 1 項至第 3 項之未遂犯罰之。
【附表】
┌──────────────────────────┐
│附表壹：（扣案之改造槍枝、子彈部分）                │
├──┬──────────┬────┬───────┤
│編號│扣  押  物  名  稱  │數量    │備      註    │
├──┼──────────┼────┼───────┤
│一  │仿ＢＥＲＥＴＴＡ廠Ｍ│一支    │槍枝管制編號：│
│    │—９型改造手槍（含彈│        │0000000│
│    │匣一個）            │        │四五五號      │
├──┼──────────┼────┼───────┤
│二  │仿半自動手槍製造之槍│一支    │槍枝管制編號：│
│    │枝（含彈匣一個）    │        │0000000│
│    │                    │        │四五六號      │
├──┼──────────┼────┼───────┤
│三  │（一）非制式子彈二顆│共四顆，│              │
│    │      ，由金屬彈殼組│其中三顆│              │
│    │      合直徑九點零±│均因試射│              │
│    │      零點五釐米金屬│而失其效│              │
│    │      彈頭而成（採樣│能，不具│              │
│    │      一顆試射）。  │殺傷力。│              │
│    │（二）非制式子彈二顆│        │              │
│    │      ，均由金屬彈殼│        │              │
│    │      組合直徑九釐米│        │              │
│    │      金屬彈頭而成，│        │              │
│    │      均經試射。    │        │              │
└──┴──────────┴────┴───────┘
┌──────────────────────────┐
│附表貳（扣案之改造槍枝、子彈之必要零件及工具）      │
├──┬──────────┬────┬───────┤
│編號│扣案物名稱          │數量    │備         註 │
├──┼──────────┼────┼───────┤
│一  │黑色火藥            │一盒    │均為被告所有，│
├──┼──────────┼────┤並分別供被告犯│
│二  │紅色底火火藥        │八十五發│前述犯行使用之│
├──┼──────────┼────┤零件及工具。  │
│三  │改造手槍半成品      │一支    │              │
├──┼──────────┼────┤              │
│四  │彈殼                │九十六顆│              │
├──┼──────────┼────┤              │
│五  │彈頭                │七十八顆│              │
├──┼──────────┼────┤              │
│六  │子彈底火組件        │一百三十│              │
│    │                    │二顆    │              │
├──┼──────────┼────┤              │
│七  │固定器              │一組    │              │
├──┼──────────┼────┤              │
│八  │槍械構造說明書      │二張    │              │
├──┼──────────┼────┤              │
│九  │已開通槍管          │一支    │              │
├──┼──────────┼────┤              │
│十  │未開通槍管          │二支    │              │
├──┼──────────┼────┤              │
│十一│複進簧桿            │三支    │              │
├──┼──────────┼────┤              │
│十二│複進彈簧            │七條    │              │
├──┼──────────┼────┤              │
│十三│彈匣彈簧            │四條    │              │
├──┼──────────┼────┤              │
│十四│槍枝零組件          │一盒    │              │
├──┼──────────┼────┤              │
│十五│鐵質手槍護木        │二片    │              │
├──┼──────────┼────┤              │
│十六│大型鑽孔機含老虎夾固│一臺    │              │
│    │定器                │        │              │
├──┼──────────┼────┤              │
│十七│鑽孔機（中型）      │一臺    │              │
├──┼──────────┼────┤              │
│十八│鑽孔機（小型）      │一臺    │              │
├──┼──────────┼────┤              │
│十九│固定砂輪機（大臺）  │一臺    │              │
├──┼──────────┼────┤              │
│二十│銼刀                │三支    │              │
├──┼──────────┼────┤              │
│二一│游標卡尺            │一支    │              │
├──┼──────────┼────┤              │
│二二│尖嘴鉗              │一支    │              │
├──┼──────────┼────┤              │
│二三│老虎鉗              │一支    │              │
├──┼──────────┼────┤              │
│二四│螺絲起子            │五支    │              │
└──┴──────────┴────┴───────┘
┌──────────────────────────┐
│附表參（毋庸沒收之物）                              │
├──┬───────┬────┬──────────┤
│編號│扣案物品名稱  │數量    │不  沒  收  理  由  │
├──┼───────┼────┼──────────┤
│一  │子彈          │五顆    │其中三顆，均非制式子│
│    │              │        │彈，由金屬彈殼組合直│
│    │              │        │徑九點零±零點五釐米│
│    │              │        │金屬彈頭而成，採樣一│
│    │              │        │顆試射，無法擊發，均│
│    │              │        │認不具殺傷力。其中二│
│    │              │        │顆，均不具底火，不具│
│    │              │        │殺傷力。其中三顆，經│
│    │              │        │採樣一顆試射，無法擊│
│    │              │        │發，認均不具殺傷力。│
├──┼───────┼────┼──────────┤
│ 二 │手提式砂輪機  │三臺    │非供犯罪所用之物。  │
├──┼───────┼────┤                    │
│ 三 │手套          │一雙    │                    │
├──┼───────┼────┤                    │
│ 四 │工具箱        │一盒    │                    │
├──┼───────┼────┤                    │
│ 五 │鋼質鑽頭含置物│五十七支│                    │
│    │盤            │        │                    │
├──┼───────┼────┤                    │
│ 六 │活動扳手      │一支    │                    │
├──┼───────┼────┤                    │
│ 七 │鐵鎚          │一支    │                    │
├──┼───────┼────┤                    │
│ 八 │鐵刷          │一支    │                    │
├──┼───────┼────┤                    │
│ 九 │吹風皮球      │一支    │                    │
└──┴───────┴────┴──────────┘